【裁判字號】    98,抗,131
【裁判日期】    981130
【裁判案由】    本票裁定強制執行
【裁判全文】
臺灣臺南地方法院民事裁定               98年度抗字第131號
抗  告  人  甲○○
相  對  人  乙○○
上列當事人間本票裁定強制執行事件，抗告人對於民國98年9月
30日本院98年度司票字2425號裁定提起抗告，本院裁定如下：
      主      文
抗告駁回。
抗告程序費用新臺幣壹仟元由抗告人負擔。
      理      由
一、相對人在原審主張：相對人執有抗告人簽發如附表所示之本
    票6紙（下稱系爭本票），並免除作成拒絕證書，詎經相對
    人屆期向抗告人提示，竟未獲付款，爰依法聲請本票強制執
    行等語，經原審為准許本票強制執行之裁定。
二、抗告意旨以：訴外人翁毓輝與抗告人甲○○係夫妻關係，抗
    告人於民國96年8月23日與訴外人紀語瑄成立協議並簽訂具
    結書，約定由抗告人代訴外人翁毓輝清償向訴外人紀語瑄借
    款本息新臺幣（下同）500萬元，訴外人紀語瑄自協議日起
    即與訴外人翁毓輝斷絕所有關係，不得私下聯繫，否則抗告
    人得止付未到期之票款，並由訴外人紀語瑄賠償抗告人精神
    損失新臺幣（下同）500萬元；抗告人復於98年1月22日簽發
    面額各75,000元本票20紙交予訴外人紀語瑄收執（其中6紙
    為系爭本票），用以代償訴外人翁毓輝向訴外人紀語瑄之借
    款債務，惟訴外人紀語瑄在協議成立並兌現領取鉅額票款後
    ，竟仍與抗告人之夫翁毓輝發生肉體關係，當場由抗告人報
    警查獲，經臺灣彰化地方法院檢察署偵查起訴，並經臺灣彰
    化地方法院以訴外人紀語瑄觸犯相姦罪判處有期徒刑3個月
    在案，是依具結書之約定，抗告人並無兌現如附表所示本票
    之義務，相對人執有如附表所示本票均為無效票據，不應准
    許其強制執行，相對人聲請裁定准予強制執行，顯無理由，
    爰依法提起抗告，求為廢棄原裁定等語。
三、按執票人向本票發票人行使追索權時，得聲請法院裁定後強
    制執行，票據法第123條定有明文。又本票執票人依上開法
    條之規定，聲請法院裁定及抗告法院之裁定，僅依非訟事件
    程序，審查強制執行許可與否，並無確定實體上法律關係存
    否之效力，如發票人就票據債務之存否有爭執，或主張有消
    滅或妨礙債權人請求之事由存在時，應由發票人提起民事訴
    訟，以資解決（最高法院56年台抗字第714號、57年台抗字
    第76號判例意旨參照）。是以本票准許強制執行之裁定，屬
    非訟事件，為裁定之法院僅就系爭本票為形式上之審查，無
    從審酌實體法律關係，且抗告法院就本票裁定強制執行事件
    ，亦應為形式審查，尚不得審酌關於實體事項之事由。
四、經查：本票執票人依票據法第123條規定，聲請法院為本票
    強制執行裁定，法院僅依非訟事件程序，就本票形式上之要
    件是否具備，以審查強制執行許可與否，並無確定實體上法
    律關係存否之效力。本件抗告人並不否認如附表所示之本票
    為其所簽發，且經本院依形式上審核如附表所示之本票，並
    無不應准許本票強制執行之情形，至抗告人主張訴外人紀語
    瑄收違反具結書之約定，仍與抗告人之夫翁毓輝相姦，抗告
    人就如附表所示之本票不負兌付之責等情，屬實體法上之爭
    執，揆諸上開最高法院裁判意旨，應由抗告人另行提起民事
    訴訟，以資解決，非本件非訟程序所得加以審究，原裁定為
    許可強制執行之裁定，尚無不合，抗告人提起本件抗告，尚
    屬無據，應予駁回。
五、又依法應由關係人負擔費用者，法院裁定命關係人負擔時，
    應一併確定其數額；前項費用之負擔有相對人者，準用民事
    訴訟法有關訴訟費用之規定；非訟事件法第24條第1項及同
    法第21條第2項分別定有明文。本件抗告既經駁回，依上開
    法條規定，本院應確定非訟事件費用額。本件抗告費用額確
    定為1,000元，應由抗告人負擔。
六、據上論結，本件抗告為無理由，依非訟事件法第46條、第21
    條第2項、第24條第1項，民事訴訟法第495條之1第1項、第
    449條第1項、第78條，裁定如主文。
中    華    民    國    98    年    11    月    30    日
                  民事第二庭  法  官     張桂美
以上正本證明與原本無異。
如不服本裁定，僅得於收受本裁定正本送達後10日內，以適用法
規顯有錯誤為理由，向本院提出再抗告狀（須附繕本一份及繳納
再抗告裁判費新台幣1,000元），經本院許可後始可再抗告。
中    華    民    國    98    年    11    月    30    日
                              書記官     謝安青
┌───────────────────────────┐
│附表：                                 98年度抗字131號│
├──┬──────┬────┬───────┬────┤
│編號│ 發  票  日 │票面金額│   到期日     │票據號碼│
│    │            │(新臺幣)│(即利息起算日)│        │
├──┼──────┼────┼───────┼────┤
│ 01 │98年1月20日 │75,000元│  98年3月15日 │ 477401 │
├──┼──────┼────┼───────┼────┤
│ 02 │98年1月20日 │75,000元│  98年4月15日 │ 477402 │
├──┼──────┼────┼───────┼────┤
│ 03 │98年1月20日 │75,000元│  98年5月15日 │ 477403 │
├──┼──────┼────┼───────┼────┤
│ 04 │98年1月20日 │75,000元│  98年6月15日 │ 477404 │
├──┼──────┼────┼───────┼────┤
│ 05 │98年1月20日 │75,000元│  98年7月15日 │ 477405 │
├──┼──────┼────┼───────┼────┤
│ 06 │98年1月20日 │75,000元│  98年8月15日 │ 477406 │
└──┴──────┴────┴───────┴────┘


司法院資訊處製作；財團法人民間司法改革基金會備份。
